【裁判字號】    97,訴,181
【裁判日期】    970814
【裁判案由】    毒品危害防制條例
【裁判全文】
臺灣苗栗地方法院刑事判決               97年度訴字第181號
公  訴  人  臺灣苗栗地方法院檢察署檢察官
被      告  乙○○
                    （現羈押在臺灣苗栗看守所）
選任辯護人  李添興律師
上列被告因毒品危害防制條例案件，經檢察官提起公訴（97年度
偵字第504 號），本院判決如下：
    主    文
乙○○販賣第一級毒品，累犯，處有期徒刑拾捌年。扣案之第一
級毒品海洛因拾伍包（塊狀部分拾包，合計淨重陸拾點伍貳公
克，空包裝總重柒點壹貳公克；粉狀部分伍包，合計淨重壹點貳
捌公克，空包裝總重壹點零公克）、甲基安非他命貳拾伍包（
驗餘後淨重合計壹佰壹拾陸點捌公克，空包裝總重拾貳點貳公
克）均沒收銷燬之；分裝夾鏈袋貳佰拾個均沒收。
    事    實
一、乙○○前於民國93年間因施用毒品案件，經臺灣臺中地方法
    院以93年度沙簡字第583 號判決判處有期徒刑3 月確定；復
    於94年間，因施用毒品案件，經臺灣高等法院臺中分院以94
    年度上訴字第1766號判決判處應執行有期徒刑1 年8 月確定
    ，嗣因符合中華民國96年罪犯減刑條例之規定減刑為應執行
    有期徒刑10月確定，並經接續執行，於96年5 月1 日因縮短
    刑期假釋出監，甫於96年7 月29日保護管束期滿而執行完畢
    。
二、乙○○竟不知警惕，明知海洛因係毒品危害防制條例第2 條
    第2 項第1 款規定列管之第一級毒品，甲基安非他命係毒品
    危害防制條例第2 條第2 項第2 款規定列管之第二級毒品；
    未經許可不得擅自持有、販賣，竟仍基於販入海洛因、甲基
    安非他命後再伺機賣出以牟利之意圖，於96年7 月29日假釋
    期滿後之某不詳時、地，向不詳姓名年籍之人，以不詳價格
    同時販入第一級毒品海洛因（淨重64.8公克）及第二級毒品
    甲基安非他命（淨重116.89公克），除部分供己施用外，餘
    則擬分裝後伺機轉賣予不特定之施用者。嗣因苗栗縣警察局
    通霄分局苑裡分駐所於97年1 月28日晚間7 時10分許，接獲
    民眾報案，表示在苗栗縣苑裡鎮上館里上館60號有人吸食毒
    品，警方據報後於同日晚間7 時30分許前往上址追查時，在
    上址謝其耀住處客廳茶几上發現海洛因2 包，因有明顯事實
    足信有人在內犯罪而情形急迫，乃逕行搜索該處，並於茶几
    旁查獲乙○○所有放置在塑膠袋內之海洛因及甲基安非他命
    ，合計共扣得海洛因15包（淨重64 .8 公克）、甲基安非他
    命25包（淨重116.89公克），復於乙○○所駕駛之車牌號碼
    OZ-6677 號自小客車內扣得分裝夾鏈袋233 個，始查知上情
    。
三、案經苗栗縣警察局通霄分局報請臺灣苗栗地方法院檢察署檢
    察官偵查起訴。
    理  由
一、訊據被告乙○○固坦承司法警察於97年1 月28日晚間7 時30
    分許，在其友人謝其耀位於苗栗縣苑裡鎮上館里上館60號住
    處，查獲其所有之上開海洛因及甲基安非他命之事實，然矢
    口否認有何販賣之意圖，辯稱：扣案之海洛因及甲基安非他
    命，係伊於93年底委託綽號「阿昌」之男子簽賭六合彩，簽
    中新臺幣（下同）70幾萬元的彩金，但「阿昌」只給伊10幾
    萬元，尚欠60萬元未給付，伊經由朋友告知「阿昌」經常在
    彰化市○○路一間電子遊戲場出入，就於97年1 月28日下午
    3 時許去那裡找「阿昌」要錢，當天剛好遇到「阿昌」，又
    因毒癮發作，跟「阿昌」要毒品來吸食，伊看到「阿昌」拿
    出1 大包毒品，就硬把毒品拿走做擔保，並跟「阿昌」言明
    待其清償債務再行取回，伊才因此持有扣案之海洛因及甲基
    安非他命，不意竟被警員查獲，伊實無販賣之意圖，至於查
    扣之夾鏈袋，係伊收集古錢幣所用，均與販賣毒品無關云云
    。經查：
  (一)於97年1 月28日晚間7 時10分許，苗栗縣警察局通霄分局苑
    裡分駐所接獲民眾報案，表示在苗栗縣苑裡鎮上館里上館60
    號有人吸食毒品，警方據報後於同日晚間7 時30 分 許前往
    上址追查時，在上址客廳茶几上發現被告乙○○所有之海洛
    因2 包，經逕行搜索後，於茶几旁查獲被告所有放置在塑膠
    袋內之海洛因及甲基安非他命，合計共扣得海洛因15包（淨
    重64.8公克）、甲基安非他命25包（淨重116.89公克），並
    於被告所駕駛之車牌號碼OZ-6677 號自小客車內扣得分裝夾
    鏈袋233 個之事實，業據被告於警詢、檢察官偵查及本院審
    理時供承不諱，並有苗栗縣警察局通霄分局苑裡分駐所受理
    各類刑案紀錄表、職務報告、苗栗縣警察局通霄分局扣押筆
    錄、扣押物品清單、逕行搜索陳報書、本院97年2 月5 日苗
    院燉刑愉97急搜3 字第03261 號函各1 份及搜索、扣押現場
    照片54張附卷可參（見偵查卷(一)第8 、9 、14-34 頁、報搜
    卷第36頁），復有上開扣案之第一級毒品海洛因15包、甲基
    安非他命25包及分裝夾鏈袋233 個可資佐證。而其被查扣之
    上開毒品，經送驗後結果，確分別為第一級毒品海洛因（塊
    狀10包，合計淨重63.52 公克，空包裝總重7.12公克，純度
    72.3 4％，純質淨重45.95 公克；粉狀5 包，合計淨重1.28
    公克，空包裝總重1.30公克，純度55.99 ％，純質淨重0.72
    公克）及第二級毒品甲基安非他命（白色晶體25包，驗前含
    袋重129.21公克，包裝袋總重12.32 公克，取0.09公克鑑定
    用罄，甲基安非他命純度約91％，驗前總純質淨重約106.36
    公克）無訛，亦有法務部調查局濫用藥物實驗室97年3 月6
    日調科壹字第09723014110 號鑑定書及內政部警政署刑事警
    察局97年2 月20日刑鑑字第0970019426號鑑定書各1 紙在卷
    可稽（見偵查卷(二)第135 、148 頁）。
  (二)被告雖以前詞置辯，並舉證人甲○○為證，而證人甲○○於
    本院審理時亦附和其詞到庭證稱：伊係從事催收不良債權工
    作，96年8 月左右，被告曾經約「阿昌」到伊公司談債務問
    題，好像是簽賭的錢，大約5 、60萬，被告並沒有委託伊催
    討債務，只是借用伊公司與「阿昌」商談，伊曾經於97年1
    月份陪同被告去彰化金馬路一個遊藝場找「阿昌」，要跟「
    阿昌」要錢，到達遊藝場時，被告先下車進入遊藝場，之後
    就看見「阿昌」跟在被告後面走出來，接著伊與被告就上「
    阿昌」的車，在車上被告剛好不舒服，好像藥癮發作，問「
    阿昌」有沒有毒品，「阿昌」就拿一大包用便利商店的塑膠
    袋包裝的毒品給被告，裡面有很多包，用小包分裝的，裡面
    還有透明圓柱罐，有海洛因及安非他命，安非他命比較多，
    被告將毒品放在腿上，用香菸沾海洛因吸食，伊當時很緊張
    ，看外面有無人靠近，沒有一直看，被告施用後，就不把那
    包毒品還給「阿昌」，被告跟「阿昌」說把錢還給他再說，
    「阿昌」有說這2 天要把錢還給被告，東西（指毒品）不准
    動等語（見本院卷第107-117 頁）。惟被告自97年1 月28日
    為警查獲後，於警詢、檢察官偵查及本院97年4 月15日行準
    備程序時，均未曾表示甲○○有與其共同前往遊藝場，並目
    擊扣案毒品交付過程，直至本院97年5 月15日行準備程序時
    始舉甲○○為證，倘甲○○確實知悉被告持有扣案毒品係「
    阿昌」用以質押等情，衡情被告未免受累，對此有利之證據
    ，應會儘速提出，豈會經過3 、4 個月，歷經多次審訊均未
    曾提及，是證人甲○○是否確實在場目擊被告取得扣案毒品
    原因及過程，顯有可疑。再者，依證人甲○○證述之情節，
    被告取得扣案毒品時，其坐在車輛之後座，被告及「阿昌」
    則於前座，且其為留意車外情形，並沒有一直注意被告，而
    扣案毒品係以便利商店之白色塑膠袋包裝，該塑膠袋並非透
    明，此有搜索現場照片在卷可佐（見偵查卷(一)第31頁），則
    依常理而言，證人甲○○處於車內後座，與前座之被告與「
    阿昌」有間隔，又未仔細觀察被告的動作，應難以如此詳細
    描述袋內毒品之包裝，更難以明確辨別袋內安非他命比海洛
    因多。是以，若非證人甲○○曾經仔細查看塑膠袋內情形，
    或於案發後經由熟知內情之人告知，鮮少有人能於短暫且不
    注意的情況下描述塑膠袋內毒品之狀態，證人甲○○前揭證
    述尚難遽信。參以被告自承「阿昌」自93年底即積欠賭金約
    60萬元未還，伊係經由朋友告知，始知悉「阿昌」經常在彰
    化市○○路一間電子遊戲場出入，故而於97年1 月28日下午
    3 時前往該處尋找「阿昌」，剛好遇到「阿昌」乙情，則被
    告既不能確定可否遇見「阿昌」，自不能確定可以取得欠款
    ，衡情豈會要求不常往來之證人甲○○共同自后里前往彰化
    向「阿昌」要錢？證人甲○○所述：伊去后里朋友家，遇見
    被告，被告向伊借2 千元，伊就先拿2 千元給被告，被告就
    找伊一起去找朋友要錢乙節，亦有悖於常情，足徵其所述疑
    點甚多，難以遽為有利被告之認定。
  (三)又被告對於其所述提供扣案毒品質押之「阿昌」之相關資料
    ，於警詢、偵查及本院第一次行準備程序時，均推稱不知「
    阿昌」之真正身分及相關資料，致無法查證，茍綽號「阿昌
    」之男子確有自93年底積欠被告60萬元債務未能償還之情事
    ，被告為債權人，豈有長達數年時間，均未查明其姓名、身
    分，而任令其欠債之理。雖被告直至本院於97年5 月15日行
    準備程序時，始表示已於97年4 月10日死亡之陳三郎即係「
    阿昌」，然陳三郎業已死亡，無從查證其是否確係被告所指
    綽號「阿昌」之人，被告所指陳三郎即係「阿昌」乙節，難
    以憑採。被告雖舉陳三郎之兄丙○○為證，惟證人丙○○於
    本院審理時係證稱：伊弟弟陳三郎有施用毒品，好像也有積
    欠債務，但他在外面的事情，伊不清楚，好像有聽過他要拿
    毒品去跟人家解決債務，他曾經說過要拿去賣，陳三郎並沒
    有綽號，大家都叫他「三郎（台語）」等語（見本院卷第20
    5- 208頁），依其所述，陳三郎並沒有綽號，大家都叫他「
    三郎（台語）」，則被告所述陳三郎即係「阿昌」乙情，自
    難採信。況且，縱認陳三郎確係綽號「阿昌」之人，且如證
    人丙○○所述，陳三郎曾經拿毒品解決債務，然其證言並不
    足以證明陳三郎所欲解決債務之對象確係被告。又縱認陳三
    郎確係拿毒品解決積欠被告之債務，然依證人丙○○所述「
    拿毒品去解決債務」係指拿毒品去賣等情以觀，陳三郎顯係
    以販賣毒品予被告之方式抵償欠款，亦與被告所述毒品係做
    質押之用乙節不符，是以證人丙○○前開證述並無法為有利
    被告之認定。
  (四)本案查獲之第一級毒品海洛因合計淨重64.8公克，而第二級
    毒品甲基安非他命合計淨重116.89公克，以被告自承當時海
    洛因價格約每公克6 千元、甲基安非他命每公克5 千元計算
    ，上開扣案毒品價值約97萬餘元，而以法務部調查局所提供
    之97年上半年國內海洛因及安非他命買賣平均價格計算，上
    開毒品價值，最低為88萬餘元，最高為142 萬餘元，此有法
    務部調查局97年7 月18日調緝參字第09700291970 號函在卷
    可佐（見本院卷第161-162 頁），顯已逾被告所述「阿昌」
    積欠之60萬元甚多。況且，本案扣案毒品純度甚高，若予稀
    釋販售，價值更鉅，該綽號「阿昌」之人豈會以價值近百萬
    元之毒品作為積欠被告60萬元之抵押品？又綽號「阿昌」之
    人既積欠被告60萬元數年未償還，其何以有能力擁有如此高
    額之毒品？又豈會在債主面前將具有價值之毒品取出供債主
    施用？再者，若上開扣案毒品確係質押之物品，隨時可能由
    「阿昌」贖回，則被告何以能擅自取用上開毒品？雖被告又
    辯稱：其所取用之毒品可以自欠款扣除云云，然被告自綽號
    「阿昌」之人處取得毒品時既未秤重，又未清點，如何計算
    被告使用之種類、數量？是被告所述在在與常情不合，其辯
    稱：扣案毒品係綽號「阿昌」之人所有，係因欠債而暫時質
    押云云，顯難憑採。
  (五)另被告雖又聲請傳喚證人丁○○，以證明證人丁○○曾於97
    年1 月28日為警察查獲當日，在謝其耀住處欲向其購買毒品
    ，經其拒絕，並表示毒品是別人的，足認被告持有扣案毒品
    並無販售之意圖云云。惟證人丁○○雖證稱：97年1 月28日
    伊有到謝其耀住處，當時被告也有在場，被告有在房間施用
    安非他命，伊有問被告安非他命要不要賣，被告說那個不是
    他的，是別人的，當時有很多人都在房間吸食安非他命，他
    們用的安非他命都是被告拿出來的，而茶几上的1 、2 包海
    洛因也是被告的，伊有看到有吸食的人有去拿來捲在香菸裡
    等語（見本院卷第184-18 6、197 、202-203 頁），然而被
    告於97年1 月28日為警查獲後於警詢、偵查及其所涉施用毒
    品案件審理時均供稱：97年1 月28日下午5 時許有在謝其耀
    住處施用海洛因，安非他命則係在97年1 月26、27日在臺中
    縣外埔鄉住處施用等情，有上開筆錄及本院97年度訴字第18
    7 號判決附卷可參，顯與證人丁○○前揭所述不符。況且，
    97年1 月28日警方查獲時在場之黃志仁、陳文保、陳志韋、
    蔡錦郎、蔡明樺、吳辰原等人均否認有在該處施用安非他命
    及海洛因之行為，顯與證人丁○○所述不同，而被告亦否認
    證人所述：當天有很多人在房間吸食安非他命，他們用的安
    非他命都是被告拿出來的，而茶几上的1 、2 包海洛因也是
    被告的，伊有看到有吸食的人有去拿來捲在香菸裡等情，則
    證人丁○○所述自無法作為認定被告無販賣意圖之證據。
  (六)被告雖又辯稱：扣案毒品係自己要吸食之用，沒有要販賣云
    云（見偵查卷(一)第11頁）。而被告為警查獲時，經警對其採
    尿送驗結果，確呈海洛因及甲基安非他命陽性反應，此有詮
    昕科技股份有限公司濫用藥物尿液檢驗報告附於本院97年度
    訴字第187 號卷可稽，固堪認被告確有施用海洛因及甲基安
    非他命之情形。惟被告自承以扣案毒品之數量，如供其施用
    可吸食1 年（見本院卷第227 頁），顯已遠超過一般吸毒者
    單純為施用所持有之數量，亦與一般施用之人通常係小量購
    買之情形有異，足認被告持有前揭海洛因及甲基安非他命並
    非單純供己施用；又海洛因及甲基安非他命因危害人體健康
    至鉅，政府取締嚴格，取得不易，量微價高，販賣者率有暴
    利可圖，而政府對於販賣者之處罰亦重，被告曾有違反毒品
    危害防制條例之前科，應知之甚明，茍非意圖販賣營利，一
    般人焉有甘冒重度刑責而購入大量毒品之可能。參以被告為
    警查獲時，同時扣得分裝夾鏈袋233 個，倘若被告僅係為供
    自己施用，實無備置多達233 個小夾鏈袋之必要。雖被告抗
    辯：扣案夾鏈袋係其搜集古錢幣所用云云。然觀諸扣案之夾
    鏈袋尺寸甚小，僅可置入10元硬幣大小之物品，而一般供人
    收藏之古錢幣，體積均比扣案夾鏈袋大，被告前揭辯稱，亦
    難採信。
  (七)綜上所述，被告前揭辯稱：扣案毒品係因綽號「阿昌」之人
    積欠債務而質押，且其無販賣意圖云云，顯係脫卸之詞，不
    足採信。被告大量購入海洛因及甲基安非他命，且備有數量
    高達233 個的分裝夾鏈袋，堪可合理認定其購入之初即有賣
    出之意圖。從而，本件事證已屬明確，被告意圖販賣而販入
    毒品之犯行足堪認定。
二、查海洛因係屬毒品危害防制條例第2 條第2 項第1 款所規定
    之第一級毒品，而甲基安非他命亦屬毒品危害防制條例第2
    條第2 項第2 款所規定之第二級毒品，均不得非法持有及販
    賣。被告乙○○為賣出營利而同時販入扣案之上開第一、二
    級毒品，核其所為，係犯毒品危害防制條例第4 條第1 、2
    項之販賣第一、二級毒品罪。其持有第一、二級毒品海洛因
    、甲基安非他命之低度行為，為販賣（入）之高度行為所吸
    收，不另論罪。又販賣毒品罪，不以販入後復行賣出為必要
    ，祇要以營利為目的，將毒品販入或賣出，有一於此，其犯
    罪即告成立（最高法院67年臺上字第2500號判例意旨參照）
    。而意圖販賣而持有毒品罪，則指以意圖販賣而販入以外之
    原因而持有，其並非因販賣目的而取得，嗣於持有後，始起
    意販賣者而言（91年度臺上字2048號、86年臺上2933號、85
    年臺上字第6003號判決參照）。是行為人持有第一級或第二
    級毒品，有以主觀上營利售賣意圖而販入第一級或第二級毒
    品，其雖未及賣出，仍應論以販賣第一級或第二級毒品罪既
    遂罪責。本案被告意圖販賣第一、二級毒品牟利，而販入前
    揭毒品，其後雖尚未賣出，其販賣第一、二級毒品之犯行仍
    屬既遂。再者，被告販入上開2 種不同毒品，因無證據證明
    係不同時、地販入，自應為有利被告之認定，認係同一時、
    地販入，故被告於同一時、地販入海洛因及甲基安非他命，
    同時觸犯構成要件不相同之二罪名，為想像競合犯，應依刑
    法第55條之規定，從一重之販賣第一級毒品罪處斷，起訴書
    認係行為互殊之數罪，應予分論併罰，尚有未洽，併此敘明
    。又被告前有如事實欄一所載之刑案科刑及執行紀錄，於96
    年7 月29日假釋付保護管束期滿，未經撤銷而執行完畢等情
    ，有卷附臺灣苗栗地方法院檢察署刑案查註紀錄表及臺灣高
    等法院被告前案紀錄表各1 件可稽，其受有期徒刑執行完畢
    後，於5 年內再因故意而犯本件有期徒刑以上之罪，為累犯
    ，除法定本刑為死刑、無期徒刑部分，依法不得加重外，餘
    應依刑法累犯之規定加重其刑。又查被告販入第一、二級毒
    品後，尚未及販出，即遭查獲，未因出售毒品而獲取利益，
    且對社會秩序尚未造成實質危害，就全部犯罪情節觀之，尚
    非重大惡極，然其所犯販賣第一級毒品罪之法定最輕本刑為
    無期徒刑，倘予以科處法定最低刑度，未免過苛，而有情輕
    法重之情形，在客觀上足以引起一般人之同情而尚堪憫恕，
    爰依刑法第59條之規定減輕其刑，並依法先加後減之。爰審
    酌被告蔑視法紀，無視國家法令，僅為貪圖一己私利，竟販
    入第一、二級毒品擬出售他人圖利，茍販出成功，將戕害他
    人之身心健康，且其所販入之毒品數量甚多，將毒害社會甚
    鉅，惡性非淺，惟其未及售出即遭查獲，尚無販毒所得，未
    產生實質危害，及被告犯後否認犯行，未見悔意之犯後態度
    等一切情狀，量處如主文所示之刑，以示懲儆。
三、扣案之第一級毒品海洛因15包（塊狀部分10包，合計淨重63
    .52 公克，空包裝總重7.12公克；粉狀部分5 包，合計淨重
    1.28公克，空包裝總重1.30公克）、甲基安非他命25包（驗
    餘後淨重合計116.8 公克，空包裝總重12.32 公克）均應依
    毒品危害防制條例第18條第1 項前段規定，不論屬於犯人與
    否，皆宣告沒收銷燬（含包裝袋，因包裝袋沾有毒品縱經洗
    滌亦無從全部析離，應併予宣告沒收銷燬）。至於鑑驗耗損
    之毒品，既已滅失，毋庸再予宣告沒收銷燬，附此敘明。又
    扣案之分裝夾鏈袋233 個，均係被告所有，已據其陳明在卷
    ，且係用以供（或預供）分裝上開毒品販賣所用之物，依同
    條例第19條第1 項之規定宣告沒收之。另扣案之有自粘封口
    之塑膠袋149 個、無封口及夾鏈裝置之一般透明塑膠袋91個
    ，雖均屬被告所有，然與本案扣案毒品之包裝及一般用以分
    裝毒品之包裝不同，且無積極證據足資證明係屬供被告犯本
    罪所用、所預備，或所得之物，故均不予宣告沒收，亦併此
    敘明。
據上論斷，應依刑事訴訟法第299 條第1 項前段，毒品危害防制
條例第4 條第1 項、第2 項、第18條第1 項前段、第19條第1 項
，刑法第11條前段、第55條、第59條、第47條第1 項，判決如主
文。
本案經檢察官陳佞如到庭執行職務。
中    華    民    國    97    年    8     月    14    日
              刑事第三庭  審判長法  官  柳章峰
                                法  官  張珈禎
                                法  官  林佩儒
以上正本證明與原本無異。
如不服本判決，應於判決送達後10日內向本院提出上訴狀，上訴
於臺灣高等法院臺中分院（應敘述具體理由並附繕本）。
上訴書狀如未敘述理由，應於上訴期間屆滿後20日內補提理由書
於本院。
                                書記官  陳玲君
中    華    民    國    97    年    8     月    14    日
附錄論罪科刑法條：
毒品危害防制條例第4條
製造、運輸、販賣第一級毒品者，處死刑或無期徒刑；處無期徒
刑者，得併科新臺幣 1 千萬元以下罰金。
製造、運輸、販賣第二級毒品者，處無期徒刑或7年以上有期徒
刑，得併科新臺幣7百萬元以下罰金。
製造、運輸、販賣第三級毒品者，處5年以上有期徒刑，得併科
新臺幣5百萬元以下罰金。
製造、運輸、販賣第四級毒品者，處3年以上10年以下有期徒刑
，得併科新臺幣3百萬元以下罰金。
製造、運輸、販賣專供製造或施用毒品之器具者，處1年以上7
年以下有期徒刑，得併科新臺幣1百萬元以下罰金。
前五項之未遂犯罰之。


司法院資訊處製作；財團法人民間司法改革基金會備份。
